【裁判字號】    92,上更(一),150
【裁判日期】    920807
【裁判案由】    強盜
【裁判全文】
臺灣高等法院臺中分院刑事判決                九十二年度上更(一)字第一五號
    上  訴  人
    即  被  告  丁○○
    指定辯護人  本院公設辯護人  甲○○
右上訴人因強盜案件，不服臺灣台中地方法院九十一年度訴字第二一九０號中華民國
九十一年十一月二十九日第一審判決（起訴案號：臺灣台中地方法院檢察署九十一年
度偵字第一五八二三號），提起上訴，經最高法院發回更審，本院判決如左：
    主      文
原判決撤銷。
丁○○預備強盜，處有期徒刑壹年。扣案之西瓜刀壹支沒收。
    事      實
一、丁○○曾違反麻醉藥品管理條例之罪，經原審法院判處有期徒刑六月，於民國（
    下同）八十四年五月廿九日易科罰金執行完畢，又因違反槍砲彈藥刀械管制條例
    之罪，經同院判處有期徒刑三月，於八十六年二月十五日易罰金執行完畢（均已
    逾五年不構成累犯），仍不知悔改，又意圖為自己不法之所有，於九十一年八月
    十三日晚上十一時三十四分許，著深藍色襯衫、淺藍色牛仔褲及白色綁黑色鞋帶
    之球鞋，頭戴暗紅色安全帽，將有花紋之口罩反戴，白色部分朝外，手戴白色手
    套，並為逃避追查，取下其所有之車牌號碼ＴＢＴ─四二０號機車車牌後騎乘之
    ，攜帶同一客觀上可危害人之生命身體之兇器西瓜刀，前往前址老主顧檳榔攤后
    里店前，不時左右張望，預備強盜檳榔攤內之財物，適店員丙○○之友人陳仕昌
    在該店內陪伴丙○○，發現有異而探頭查看店外，丁○○見有旁人在檳榔攤內，
    乃假裝欲打公共電話，旋見陳仕昌將檳榔攤之門關上，丁○○疑遭人發現遂騎乘
    機車逃逸。陳仕昌告知丙○○後，丙○○遂趕緊報警處理。
二、嗣於九十一年八月十四日凌晨零時二十分許，丁○○返回現場附近之臺中縣后里
    鄉○○路與文明路路口便利商店前，為警查獲，並在其所騎乘之上開機車置物箱
    內起出其所有供作案所用之西瓜刀一支，及其預備強盜時所穿之深藍色襯衫、暗
    紅色安全帽一個、口罩一個、白色手套一副等物。
三、案經臺中縣警察局大甲分局報請臺灣臺中地方法院檢察署檢察官偵查起訴。
    理    由
一、訊據上訴人即被告丁○○（下稱被告）對於右開九十一年八月十三日之預備強盜
    事實，供認不諱，並經證人丙○○、陳仕昌指證無訛，又其於九十一年八月十三
    日晚上十一時三十四分許，至「老主顧檳榔攤」后里店預備強盜之歹徒，已遭該
    檳榔攤之監視錄影器錄下，並經公訴人勘驗該錄影磁碟片結果，畫面於九十一年
    八月十三日二十三時三十四分十三秒許，有一頭戴深色安全帽、白色口罩、白色
    手套、身穿深色襯杉、淺藍色牛仔褲之不明人士，騎乘一部深色機車前往老主顧
    檳榔攤后里店。該不名人士到達該地點時，不時左右及往後張望後，才下車並停
    好機車。下車後，站於位於檳榔攤門旁之公共電話旁，亦不時左右張望，之後即
    開啟機車置物箱，然發現左方有機車騎來，遂馬上關上置物箱，並仍佇足在公共
    電話旁。此時，有一部機車騎過，該不明人士見機車騎過後，又左右張望，並打
    開機車置物箱取出西瓜刀，由右手持刀並垂放在右側，並多次探頭往檳榔攤內看
    ，之後又開啟一次機車置物箱將刀子放回置物箱後即走到公共電話旁假裝打電話
    ，而此時一位穿紅色衣服之男子自檳榔攤內出來門口探頭看，發現該名不明人士
    在打電話，遂進入檳榔攤內，該名不明人士隨即騎上機車離開上址，離開時間約
    同日時三十六分五十二秒許，歷時約二分三十九秒左右，並翻拍照片二十六幀附
    卷，有公訴人於九十一年九月六日上午九時三十分許，所製作之履勘筆錄一紙及
    翻拍照片二十六幀附卷可稽。該歹徒頭戴安全帽、口罩，根本無法自電話聽筒聽
    得對方聲音，顯係查覺陳仕昌之動作而掩人耳目之舉，而由持西瓜刀在檳榔攤前
    張望並惟恐他人發現之舉動觀之，其顯為預備強盜無疑，此外被告於遭逮捕時，
    於其機車置物箱內復查獲扣案之西瓜刀一支、深藍色襯衫、暗紅色安全帽、白色
    手套等，以及所穿淺藍色牛仔褲、白色綁黑色鞋帶之球鞋、所騎之藍色機車車頭
    之「Ｄｉｏ」字樣及彩色圖案等，可見被告當時意在強盜並已著手於準備行強，
    ，其事證已臻明確，犯行堪以認定。
二、按被告當時已備妥兇器，並不時往老主顧檳榔攤觀看，以伺機行強，核其所為，
    係犯刑法第三百二十八條第五項第一項之預備強盜罪。公訴人就此部分固漏未論列
    起訴條文，但於犯罪事實已敘明被告犯罪之經過，仍為起訴效力之所及，本院自
    得加以審究。原審以被告涉犯強盜罪及預備強盜罪予以論科，固非無見，惟查被
    告被訴於九十一年八月九日強盜財物之犯行部分，罪嫌尚有不足，原審誤認為有
    罪而與被告所犯預備強盜罪部，遽依連續犯之例予以論科，尚有未洽，被告上訴
    意旨，否認上開強盜既遂犯行，指摘原判決不當，核屬有據，應由本院將原判決
    撤銷改判，並審酌被告素行欠佳，雖其僅止於預備階段，尚未實際下手強盜、犯
    罪後亦坦承犯行，但檳榔攤店員多為手無縛雞之力之年輕女性，容易得手，被告
    竟選擇其為強盜對象，動機不良，對於社會之治安影響、所生危害不輕等一切情
    狀，量處如主文第二項所示之刑。扣案之西瓜刀一支，係被告所有預供犯罪所用
    之物，應依刑法第三十八條第一項第二款規定宣告沒收。扣案其餘之安全帽、口
    罩、手套、球鞋等物，雖屬被告作案時所穿著，惟並非直接供犯罪所用，不予沒
    收。
三、公訴意旨另略以：(一)被告又於九十一年七月二十九日十九時五十五分，持西瓜刀
    一支，在臺中縣豐原市○○路八四○號一蘭檳榔攤，脅迫被害人乙○○將錢交出
    ，至使乙○○不能抗拒，而強盜抽屜內現金四千餘元及乙○○口袋中之二百元，
    (二)於九十一年八月九日晚間十時三十分許，著黑色長袖上衣、深色長褲，頭戴深
    色棒球帽，口戴白色口罩，手戴白色手套，手持客觀上可危害人之生命身體之凶
    器西瓜刀一支，進入臺中縣后里鄉○○路二二七之一號「老主顧檳榔攤」后里店
    ，顯示該西瓜刀，以此脅迫方式，至使該店店員丙○○見狀不能抗拒，驚恐不堪
    而奪門而出，丁○○即取去抽屜內之現金六千餘元，再以不詳方式逃逸，因認被
    告此部分亦涉有加重強盜罪嫌，並以被害人丙○○、乙○○之指訴為其論據。惟
    查訊據被告堅決否認此部分犯行，辯稱：伊未於九十一年七月二十九日至一蘭檳
    榔攤，亦未於同年八月九日至老主顧檳榔攤強盜財物，伊在警訊係被刑求所以自
    白犯罪，其實七月二十九日當日伊係前往臺中市北屯區健仁診所就診戒毒，並未
    至一蘭檳榔攤強盜，且伊係在家裡打完電話才去找其前妻廖秋眉，在此之前並未
    出門等語。惟查，就前開(一)之部分，經原審前往健仁診所查詢，該院病患雖僅有
    「曾益昌」而無「丁○○」，且九十一年七月二十九日無人就診等情，固據證人
    即該診所負責醫師徐明昌於原審證述在卷，惟徐明昌亦證稱，該診所並無電腦，
    不無遺漏可能，而證人即被害人乙○○雖於警訊中指認歹徒為被告其人（九十一
    年度偵字第一五八三號卷第十六頁反面）；然經原審再度傳訊，乙○○在庭即明
    確證稱：歹徒身高與我差不多高，我身高一六三公分，歹徒的雙眼皮比較飽滿，
    被告的雙眼皮較薄，我不能確定是他等語，參以被害人乙○○於九十一年七月二
    十九日遭搶後報案之警訊中指稱：歹徒騎一部未懸掛車牌似九十西西黑色機車排
    氣管有改裝過逃逸等語，核與被告身高一七四公分，所騎為藍色輕型機車亦有差
    異，是被害人指訴之歹徒身高、特徵與被告既有不同，歹徒作案用之交通工具與
    被告所騎乘之機車，亦無法證明係同一台，自不能以乙○○於警訊之供詞，遽為
    不利被告之認定。至於(二)之部分，證人丙○○於警局中固供稱：「九十一年八月
    九日當天歹徒係持長刀、頭戴深色便帽、黑色長袖衣物、長褲作案，約損失六千
    餘元，並指認被告即為強盜財物之人」（同前偵卷第十四頁反面）；於偵查中又
    稱：「第一次行搶之人，臉小小的，戴一個口罩及一頂安全帽」，就歹徒當天是
    戴便帽或安全帽，所述已略有不同，此或因時間之經過、記憶不及所致，但參以
    證人丙○○製作筆錄之時間係在被告所謂在警局「自白」犯罪之後（被告嗣已否
    認之並為刑求之抗辯），其於偵查中又敘明指認過程係：「查獲當天警察有叫被
    告再依樣打扮一次，感覺跟臉型及身高完全一模一樣」（同前偵卷第五十三頁）
    ；可見陳女之指認，無非排除係警方在被告於警局自白犯罪後，要被告模擬裝扮
    之誤導下，由被告之穿著、扮相之「感覺」而為之判斷，衡以被害人突遭歹徒持
    刀侵入，其內心已甚為驚慌、害怕，再加以歹徒又刻意戴口罩及帽子，以掩人耳
    目，被害人要清楚辨認歹徒之容貌與特徵，已非易事，況被害人丙○○事後由警
    方要求被告為模擬裝扮下，依其感覺判斷，更難確保其指認之正確性，原審雖又
    委請四名男性與被告均戴在棒球帽、口罩，供被害人丙○○當庭指認，陳女亦立
    即明確指出被告，但陳女自警局、偵查迄原審之審訊程序，已識得被告其人，證
    人丙○○縱於原審能立即指認出被告，亦不能因之率認被告即為八月九日當天至
    老主顧檳榔攤強盜之歹徒。此外，被告警訊中雖曾自白前開(一)(二)之犯罪，惟其自
    偵查時起即否認之，並為刑求之抗辯，證人即警員楊福生雖否認施以刑求，但檢
    察官當庭命法警檢視被告右腳及脖子確有挫瘀傷（見偵查卷第四十二、四十三頁
    ），嗣經台灣台中地方法院檢察署法醫師胡順前檢視結果，亦顯示被告頸肩部：
    右項下部擦傷；四肢部：右膝下部擦傷，有驗傷診斷書附卷可憑，是在無相關證
    據足以確保被告之傷與警訊無涉前，其警訊之自白，自難遽予採憑。再者，被告
    就該(二)之部分，於警訊中所自白之內容：「（問：警方發現於民國九十一年八月
    九日二十二時三十分左右，你是否有至台中縣后里鄉○○村○○路二二七之一號
    強盜老主顧檳榔攤財物是嗎？）是的。（問：當時強盜多少財物？如何強盜？）
    我當時手持西瓜刀，身穿深藍色長袖上衣、牛仔褲，戴安全帽進入行搶，……，
    我即在櫃抽屜內搶走現金新台幣（下同）一百元紙鈔十七張、一千元紙鈔二張
    ，合計三千七百元」等語（見偵查卷第十二頁），與被害人丙○○於警訊中證稱
    ：「（問：當時歹徒持何種兇器？身穿何物？損失多少財物？）歹徒一名持長刀
    ，頭戴深色便帽，黑色衣物長袖，深色長褲，損失約六千多元」（見偵查卷第十
    四頁），於偵查中證述：「（問：如何確認行搶人的臉型？）第一次行搶的人，
    臉小小的，戴一個口罩，及一頂棒球帽子」（見同上卷第五十三頁）等語，互核
    亦有不符，故被告於警訊關於此部分之自白，尚難認與事實相符，更不能單憑其
    警訊中之自白而定其罪責。此外又查無其他積極證據足證此部分強盜犯行亦係被
    告所為，惟公訴人認此部分與前揭科刑部分有連續犯之裁判上一罪關係，爰不另
    為無罪之諭知，併此敘明。
四、據上論斷，應依刑事訴訟法第三百六十九條第一項前段、第三百六十四條、第二
    百九十九條第一項前段，刑法第三百三十條第五項、第一項、第三十八條第一項
    第二款，罰金罰鍰提高標準條例第一條前段，判決如主文。
本案經檢察官戊○○到庭執行職務。
中      華      民      國      九十二  年      八      月      七      日
                                臺灣高等法院臺中分院刑事第七庭
                                      審判長法  官  林  榮  龍
                                            法  官  江  錫  麟
                                            法  官  謝  說  容
右正本證明與原本無異。
檢察官得上訴。
如不服本判決應於收受送達後十日內向本院提出上訴書狀，其未敘述上訴之理由者並
得於提起上訴後十日內向本院補提理由書（均須按他造當事人之人數附繕本）。
                                            書記官  金  珍  華
中      華      民      國      九十二  年      八      月      八      日
中華民國刑法第三百二十八條
意圖為自己或第三人不法之所有，以強暴、脅迫、藥劑、催眠術或他法，至使不能抗
拒，而取他人之物或使其交付者，為強盜罪，處五年以上有期徒刑。
以前項方法得財產上不法之利益或使第三人得之者，亦同。
犯強盜罪因而致人於死者，處死刑、無期徒刑或十年以上有期徒刑；致重傷者，處無
期徒刑或七年以上有期徒刑。
第一項及第二項之未遂犯罰之。
預備犯強盜罪者，處一年以下有期徒刑、拘役或三千元以下罰金。
                                                                        Ａ


司法院資訊處製作；財團法人民間司法改革基金會備份。
